臺灣高雄地方法院刑事判決　　　　　　 100年度易字第1574號
聲　請　人　臺灣高雄地方法院檢察署檢察官
被　　　告　李政安
上列被告因竊盜案件，經檢察官聲請以簡易判決處刑（100年度
偵字第6308號），本院認不應以簡易判決處刑（100年度簡字第
1720號），改依通常程序審理，本院判決如下：
    主  文
李政安犯竊盜罪，共貳罪，均累犯，各處有期徒刑陸月，如易科
罰金，均以新臺幣壹仟元折算壹日。應執行有期徒刑拾月，如易
科罰金，以新臺幣壹仟元折算壹日。
    事  實
一、李政安前因違反毒品危害防制條例案件，經本院以96年度訴
    字第770號判處有期徒刑1年2月確定，並經本院以96年度聲
    減字第2685號裁定減刑為有期徒刑7月確定；又因竊盜案件
    ，再經本院以96年度簡字第3232號判決各判處有期徒刑4月
    、4月，嗣以96年度聲減字第5780號裁定分別減刑為有期徒
    刑2月、2月，並定其應執行刑為有期徒刑3月確定，而與前
    開之罪接續執行，於民國97年4月23日縮刑期滿執行完畢。
    詎其猶不知悔改，竟分別意圖為自己不法所有，而為下列犯
    行：
  (一)於99年12月18日16時9分許，李政安在址設高雄市○○區○
    ○路271號之「○○○」網路咖啡店內尋找其遺失之鑰匙時
      ，經過正在店內某座位上與友人連線對打線上遊戲之阮○
      ○（86年7月生、真實年籍姓名詳卷）身後，而請阮○○
      幫忙尋找鑰匙，阮○○遂彎腰察看座位下方有無掉落之鑰
      匙，此際李政安恰見置於阮○○電腦桌上之阮○○所有價
      值約新臺幣（下同）5,000元之行動電話1支（廠牌：LG、
      內含門號00  00000000號SIM卡1張），遂萌生竊盜之犯意
      ，徒手竊取上開行動電話，得手後將之藏放於外套右側口
      袋隨即離去。並於翌日16時許，透過自由時報上收購手機
      之分類廣告，在高雄市三民區「民族大樂量販店」前，以
      1,100元之代價轉賣該行動電話。
  (二)復於同年12月23日16時39分許，在上開「○○○」網路咖啡
    店內，因見陳鳳蓮正趴睡於店內54號電腦桌前，又基於竊盜
    之犯意，趁陳鳳蓮熟睡無防備之際，徒手竊取陳鳳蓮所有放
    置於電腦桌上價值約2,000元之行動電話1支（廠牌：NOKIA
    ，內含門號0000000000號SIM卡1張），得手後將之藏放於外
    套口袋隨即離去。又於翌日11時許，透過自由時報上收購手
    機之分類廣告，在高雄市三民區「○○○○量販店」前，以
    400 元之代價轉賣該行動電話。嗣因阮守邑、陳鳳蓮察覺失
    竊報警處理，經警調閱店內監視器始循線查悉上情。
二、案經阮守邑訴由及高雄市政府警察局左營分局報告臺灣高雄
    地方法院檢察署檢察官偵查起訴。
    理  由
壹、證據能力部分：
    按被告以外之人於審判外之陳述，雖不符同法第159條之1至
    159條之4之規定，而經當事人於審判程序同意作為證據，法
    院審酌該言詞陳述或書面陳述作成時之情況，認為適當者，
    亦得為證據。當事人、代理人或辯護人於法院調查證據時，
    知有第159條第1項不得為證據之情形，而未於言詞辯論終結
    前聲明異議者，視為有前項之同意，刑事訴訟法第159條之5
    第2項定有明文。查本判決以下所引傳聞證據，均經當事人
    於法院調查證據時，知有第159條第1項不得為證據之情形，
    而明示同意有證據能力（易字卷第37頁），本院審酌上開證
    據作成時並無不合法定程序之情形，認為適當，依上開說明
    ，應均有證據能力。
貳、實體部分：
一、前揭犯罪事實，業據被告李政安於警詢、偵查中及本院審理
    中坦承全部犯行（警卷第1-4頁、偵卷第18-19頁、易字卷第
    37頁），核與證人即告訴人阮○○於警詢及本院審理中（警
    卷第10-14頁、易字卷第38-45頁）、及證人即被害人陳鳳蓮
    於警詢中證述（警卷第6-9頁）之情節大致相符，並有監視
    器翻拍畫面9張（警卷第16-20頁）在卷可稽，足認被告前揭
    具任意性之自白與事實相符，從而，本件事證明確，被告犯
    行均堪以認定。
二、核被告所為，均係犯刑法第320條第1項之竊盜罪。被告所犯
    前揭二次竊盜犯行，犯意各別、行為互殊，應予分論併罰。
    又被告有如上述犯罪科刑及執行情形，有臺灣高等法院被告
    前案紀錄表1份在卷可查，其於受有期徒刑執行完畢後，5年
    內故意再犯本件有期徒刑以上之罪，均為累犯，均應依刑法
    第47條第1項規定，加重其刑。爰審酌被告正值青年，不思
    以正當方法謀取生活上所需，竟為貪圖不法利益，先前已多
    次竊取他人財物，而經本院分別於99年間判處有期徒刑4月
    、4 月、5月、5月、5月、5月、5月確定，復於100年間再經
    本院判處有期徒刑5月、5月、5月、5月確定，有前揭被告前
    案紀錄表可查，詎仍不知悔改，再犯本件犯行，其犯罪之動
    機、手段、目的均非可取，惟念其尚知坦承犯行，且所竊財
    物價值尚非過鉅（共7,000元），查獲時已無從歸還被害人
    陳鳳蓮、告訴人阮○○，兼衡其自稱國中畢業、家境不好之
    智識程度與生活狀況等上開被告個人具體之行為人責任基礎
    之一切情狀，分別量處如主文所示之刑，並定其應執行之刑
    ，復參酌前揭犯罪情狀，各諭知如主文所示易科罰金之折算
    標準。
三、至告訴人阮○○雖年僅14歲，而為未滿18歲之少年，然被告
    堅詞否認知悉阮○○係未滿18歲之少年等情，辯稱：渠當時
    固曾詢問告訴人阮○○有無見到一串鑰匙，但因阮○○專注
    眼前遊戲，都背對渠回話，且當時店內燈光非常昏暗，渠並
    不知阮○○未滿18歲等語。經查，告訴人阮○○雖年僅14歲
    ，有阮○○之個人基本資料查詢結果1份在卷可按（易字卷
    第29頁），然其身高據其自稱案發當時約174公分，頭髮長
    及眼睛、臉戴黑色膠框眼鏡，其外貌與一般同年齡人相較尚
    屬成熟，較無稚氣之感，有本院100年12月1日之勘驗筆錄1
    份、及告訴人之正面照片1張（易字卷第45、53頁）在卷可
    稽，是從告訴人之身型外表觀之，能否一望即明顯判斷告訴
    人乃未滿18歲少年乙情，即尚有疑。又證人即告訴人阮○○
    於本院審理中到庭證稱：當時被告站在其左手邊，請其幫忙
    找鑰匙，其聽到後便直接低頭、彎下腰在地面找，沒有轉頭
    看被告，但沒找到鑰匙後曾轉頭看被告告知被告找不到，接
    著其便將頭移回去繼續玩遊戲，之後被告雖仍站在其旁邊與
    其談遊戲，但其均係看著電腦螢幕與被告討論，未再轉頭看
    被告；其在與被告正面接觸的過程中，沒有特別注意被告的
    長相，因接觸之時間很短；且當時網咖店內之燈光蠻暗的，
    而當天是假日，其並未穿制服或背書包等語（易字卷第38-4
    2頁），核與被告前揭辯詞並無明顯歧異，是被告與告訴人
    阮○○二人正面眼神接觸之時間極為短暫，且當日店內之燈
    光昏暗等情，應堪認定。則被告與告訴人二人面對面有眼神
    接觸之時間既極為短暫，且當時店內之燈光昏暗，而告訴人
    之外貌亦非屬一望即知其乃未滿18歲之少年，已如前述，衡
    情被告應無從於此短暫之正面接觸中知悉告訴人乃未滿18歲
    少年一事，此外告訴人當日亦未著制服、攜帶書包，已如前
    述，而無使人憑以判別其學生身分之特徵，是被告前揭所辯
    ，尚屬有據。從而，本件被告竊取告訴人阮○○之行動電話
    ，雖告訴人阮○○未滿18歲，但因被告主觀上對此事實並無
    認識，堪認被告應無對未滿18歲少年實施犯罪之故意，自難
    遽認本件有兒童及少年福利與權益保障法第112條第1項前段
    （即修正前之兒童及少年福利法第70條第1項前段），成年
    人故意對少年犯罪，應加重其刑至二分之一規定之適用，併
    予陳明。
據上論斷，應依刑事訴訟法第452條、第299條第1項前段，刑法
第320條第1項、第47條第1項、第51條第5款、第41條第1項前段
、第8項，刑法施行法第1條之1第1項、第2項前段，判決如主文
。
本案經檢察官楊瀚濤到庭執行職務
中    華    民    國  100    年    12    月    15     日
                  刑事第十八庭  審判長法  官  黃宗揚
                                      法  官  林青怡
                                      法  官  徐彩芳
以上正本證明與原本無異。
如不服本判決應於收受送達後10日內向本院提出上訴書狀，並應
敘述具體理由；如未敘述上訴理由者，應於上訴期間屆滿後20日
內向本院補提理由書（均須按他造當事人之人數附繕本）「切勿
逕送上級法院」。
中    華    民    國   100   年    12    月    19    日
                                      書記官  林禹丞

附錄本判決論罪之法條：
中華民國刑法第320條
（普通竊盜罪、竊佔罪）
意圖為自己或第三人不法之所有，而竊取他人之動產者，為竊盜
罪，處5  年以下有期徒刑、拘役或 5 百元以下罰金。
意圖為自己或第三人不法之利益，而竊佔他人之不動產者，依前
項之規定處斷。
前二項之未遂犯罰之。